臺灣桃園地方法院民事判決　　　　　　 96年度重訴字第118號
原　　　告　丙○○
　　　　　　乙○○
共　　　同
訴訟代理人　陳錦川律師
被　　　告　華隆股份有限公司
法定代理人　丁○○
訴訟代理人　己○○
　　　　　　戊○○
上列當事人間塗銷抵押權登記事件，於民國96年11月14日言詞辯
論終結，本院判決如下：
    主      文
被告應將原告所有坐落桃園縣蘆竹鄉○○段一一二八、一一二九
地號土地，每人每筆土地所有權應有部分各四分之一，桃園縣蘆
竹地政事務所以七十三年桃字第008441號收件，於民國七十三年
四月十二日為設定登記，金額本金最高限額新臺幣壹仟貳佰萬元
，權利存續期間為不定期限之抵押權登記予以塗銷。
訴訟費用由被告負擔。
原告假執行之聲請駁回。
    事實及理由
一、原告起訴主張其於民國92年8 月12日各自前手即證人甲○○
    繼受取得坐落桃園縣蘆竹鄉○○段1128、1129地號土地（下
    稱系爭土地），每人每筆土地所有權應有部分各4 分之1 。
    雖證人甲○○於73年3 月20日曾因外人許乾生居間以新台幣
    （下同）3,376,45 0元將系爭土地出賣第三人慎拓有限公司
    （下稱慎拓公司）事宜，而將辦理所有權移轉登記所需證件
    及印鑑證明等交付第三人許乾生，惟事後系爭土地買賣因故
    未完成。詎第三人高葉益（慎拓公司法定代理人）、許乾生
    未經證人甲○○之同意，利用證人甲○○所交付同上文件，
    偽造證人甲○○為如主文所示抵押權之義務人兼連帶保證人
    ，並設定虛偽不實如主文所示抵押權予被告，以擔保第三人
    慎拓公司對被告所負債務。證人甲○○事後發現前情，即對
    許乾生、高葉益提出偽造文書之告訴，經最高法院76年度台
    上字第6783號刑事判決各判處有期徒刑5 月確定在案。如主
    文所示抵押權既未經證人甲○○與被告合意設定，應自始無
    效，證人甲○○就如主文所示抵押權設定行為並無任何表見
    事實，亦無須負表見代理人責任。況如主文所示抵押權所擔
    保之債權即台灣台北地方法院74年度票字第9160號民事裁定
    所載之本票債權已罹於時效，被告於時效完成後5 年內未實
    行抵押權，主文所示抵押權應已消滅。被告所設定如主文所
    示抵押權登記，不論是自始或嗣後不存在，均係妨害原告對
    系爭土地所有權。原告爰依民法第767 條中段規定，請求被
    告塗銷如主文所示抵押權登記等語，並聲明如主文所示，暨
    陳明願供擔保准予假執行宣告。
二、被告則以被告對於訴外人高葉益、許乾生偽造抵押權設定契
    約書之事，並無從知悉。證人甲○○將不動產移轉登記所需
    之證件及印鑑證明交予訴外人許乾生，依一般交易習慣，可
    認訴外人許乾生已獲證人甲○○授權為所有權移轉登記或權
    利設定行為，被告善意無過失信賴上開抵押權設定契約書為
    真實，並信賴訴外人許乾生已取得證人甲○○之授權，基於
    信賴保護原則，證人甲○○依民法第169 條規定應對被告負
    授權人之責任。如主文所示抵押權除台灣台北地方法院74年
    度票字第9160號民事裁定所載之本票債權外，無其他擔保債
    權，且債權人除已於77年12月底撤回所聲請本院77年度執字
    第3884號拍賣抵押物強制執行事件外，亦無其他中斷時效事
    由等語資為抗辯，並聲明駁回原告之訴，暨陳明如受不利之
    判決，願供擔保免為假執行。
三、本件原告主張為系爭土地所有權人，每人每筆土地所有權應
    有部分各4 分之1 ，系爭土地登記謄本上登記有如主文所示
    抵押權等情，已為被告所不爭執，並有原告提出系爭土地登
    記謄本2 紙為證。原告此部分主張，自為真實可採。
四、按「以抵押權擔保之債權，其請求權已因時效而消滅，如抵
    押權人於消滅時效完成後，5 年間不實行其抵押權者，其抵
    押權消滅。」、「所有人對於妨害其所有權者，得請求除去
    之。」民法第880 條、第767 條中段分別定有明文。經查，
    本件原告主張如主文所示抵押權所擔保之債權即臺灣臺北地
    方法院74年度票字第9160號民事裁定所載之本票債權已罹於
    時效逾5 年，且如主文所示抵押權除同上本票債權外，並無
    其他擔保債權等情，亦為被告所不爭執，並有原告提出同上
    民事裁定書影本1 紙及被告提出本票影本5 紙為證。原告此
    部分主張，自亦真實可採。原告再主張被告於同上本票債權
    時效完成後5 年內未實行抵押權一事，雖被告辯稱其曾聲請
    本院77年度執字第3884號拍賣抵押物強制執行事件實行本件
    抵權權，惟於77年12月底撤回強制執行之聲請等語，然，被
    告既已撤回強制執行之聲請，自始消滅該強制執行之於法院
    之繫屬，與未聲請強制執行同其效果。況自被告於77年12月
    底撤回強制執行後，迄今亦逾5 年未再實行如主文所示抵押
    權。原告主張如主文所示抵押權所擔保之債權，已因時效完
    成而消滅，被告於消滅時效完成後，5 年間不實行其抵押權
    一事，亦為真實可信。依前說明，原告所有系爭土地所登記
    如主文所示抵押權所擔保之債權，既已因時效而消滅，被告
    復於消滅時效完成後，5 年間不實行其抵押權，如主文所示
    抵押權自為消滅。從而，原告依民法第767 條中段規定，請
    求被告塗銷如主文所示抵押權登記，為有理由，應予准許。
五、原告勝訴部分係命被告為一定意思表示之判決，依強制執行
    法第130 條規定於判決確定時，視為已為意思表示。如許宣
    告假執行，使意思表示之效力提前發生，即與法條規定不合
    ，自不得宣告假執行。原告假執行之聲請，於法自有未合，
    應予駁回。
六、本件事證已臻明確，兩造其餘之主張、陳述及所提之證據資
    料，核與判決結果無何影響，爰不一一論述，附此敘明。
據上論結，本件原告之訴為有理由，依民事訴訟法第78條，判決
如主文。
中　　華　　民　　國　　96　　年　　11　　月　　28  　日
                  民事第三庭    法　官　張天民
以上正本係照原本作成
如對本判決上訴，須於判決送達後20日內向本院提出上訴狀
中　　華　　民　　國　　96　　年　　11　　月　　28　　日
                                書記官　劉彩華
